臺灣苗栗地方法院交通事件裁定　　　　　96年度交聲字第60號
原處分機關　交通部公路總局新竹區監理所苗栗監理站
異　議　人
即受處分人　宸驊汽車貨運股份有限公司
代　表　人　乙○○○
代　理　人　甲 ○ ○
上列異議人即受處分人因違反道路交通管理處罰條例案件，對
於交通部公路總局新竹區監理所苗栗監理站中華民國96年4 月3
日以竹監苗字第裁54-Z00000000號所為之處分（原舉發案號：內
政部警政署國道公路警察局公警局交字第Z00000000 號）聲明異
議，本院裁定如下：
    主  文
原處分撤銷。
宸驊汽車貨運股份有限公司公司汽車所有人，汽車裝載貨物超過
核定之總重量，處罰鍰新台幣壹萬參仟元，並記汽車違規紀錄壹
次。
    理  由
一、按貨車裝載貨物不得超過核定之總重量，道路交通安全規則
    第79條第1項第1款定有明文，若有違反，應依道路交通管理
    處罰條例第29條之2 （汽車裝載貨物超過核定之總重量、總
    聯結重量者，處汽車所有人罰鍰，並記汽車違規紀錄一次，
    其應歸責於汽車駕駛人時，除依第3 項規定處汽車駕駛人罰
    鍰及依第63條第1 項第2 款規定記點外，並記該汽車違規紀
    錄一次。汽車裝載貨物超過所行駛橋樑規定之載重限制者，
    處汽車駕駛人罰鍰，其應歸責於汽車所有人時，除依第3 項
    規定處汽車所有人罰鍰及記該汽車違規紀錄一次外，汽車駕
    駛人仍應依第63條第1 項第2 款規定記違規點數2 點。有前
    二項規定之情形者，應責令改正或當場禁止通行，並處新臺
    幣一萬元罰鍰，超載十公噸以下者，以總超載部分，每一公
    噸加罰新臺幣一千元；超載逾十公噸至二十公噸以下者，以
    總超載部分，每一公噸加罰新臺幣二千元；超載逾二十公噸
    至三十公噸以下者，以總超載部分，每一公噸加罰新臺幣三
    千元；超載逾三十公噸者，以總超載部分，每一公噸加罰新
    臺幣五千元。未滿一公噸以一公噸計算。汽車裝載貨物行經
    設有地磅處所一公里內路段，未依標誌、標線、號誌指示或
    不服從交通勤務警察或依法令執行交通稽查任務人員之指揮
    過磅者，處汽車駕駛人新臺幣一萬元罰鍰，並得強制其過磅
    。汽車駕駛人有第一項、第二項情形，因而致人受傷者，吊
    扣其駕駛執照一年；致人重傷或死亡者，吊銷其駕駛執照。
    ）規定處罰。
二、原處分機關處分意旨略以：異議人即受處分人宸驊汽車貨運
    股份有限公司所有之AN-530號營業一般大貨車，由司機郭玠
    麟駕駛於民國96年2 月14日01時47分許，裝載粘著劑行經國
    道三號南上大甲地磅處，經過地磅總重24.32 公噸，核重23
    公噸，超重2.32公噸，經內政部警政署國道公路警察局第七
    警察隊大甲分隊警員蕭志明舉發「汽車裝載貨物超過核定之
    重量」違規，並移送原處分機關，原處分機關因異議人未自
    動繳納罰鍰，即依道路交通管理處罰條例第29條之2 第3項
    ，裁處異議人即受處分人罰鍰新台幣（下同）13,000元，，
    罰鍰限於96年5 月3 日前繳納，並註明上開罰鍰逾期不繳納
    之處分。
三、異議人即受處分人異議意旨則略以：異議人即受處分人所有
    之上開大貨運，並沒有超重。在大甲地磅員警開單前，業於
    後龍地磅站過磅，並沒有超重，何以南下大甲地磅站會超重
    ？到現場了解，卻為員警拒絕。經查，大甲地磅站之儀器，
    距檢定合格日期已久遠，且僅超載20公斤，即要異議人繳納
    13,000元，與情理法不符。
四、經查，異議人對於所有之AN-530號營業一般大貨車，由司機
    郭玠麟駕駛於96年2 月14日01時47分許，裝載粘著劑行經國
    道三號南上大甲地磅處，經過地磅總重24.32 公噸，核重23
    公噸，超重2.32公噸，經內政部警政署國道公路警察局第七
    警察隊大甲分隊警員蕭志明舉發「汽車裝載貨物超過核定之
    重量」，經原處分機關即依道路交通管理處罰條例第29條之
    2 第3 項、第1 項，裁處異議人即受處分人罰鍰13,000元之
    事實，異議人除爭執應沒有超重外，其餘均並不爭執，然本
    件有舉發違反道路交通管理事件通知單、裁決書、送達證書
    、內政部警政署國道公路警察局第七警察隊函、國道高速公
    路警察局第七警察隊大甲地磅站南下車道超載車輛個別資料
    表、經濟部標準檢驗局核發度量衡器檢定合格證書為證，堪
    認為真實。至於異議人辯稱：沒有超重，檢定儀器有問題，
    僅超載20公斤云云，經查：
    (1)按貨車裝載貨物不得超過核定之總重量，道路交通安全規
      則第79條第1 項第1 款定有明文，若有違反，應依道路交
      通管理處罰條例第29條之2 予以裁罰。又交通部給予執勤
      員警取締百分之10之寬容值，是給予執勤員警在舉發當時
      考慮過磅之誤差率，予以員警取締當時有無微罪不舉之考
      量標準，並非法律規定異議人裝載物品有百分之10之寬容
      值可以在違規超重時予以扣除，異議人認為其應扣除百分
      之10取締寬容值2.532 公噸，僅超重20公斤，係誤解法律
      所致，不足採信。
    (2)又異議人辯稱距離檢定合格日期已久遠，儀器有誤差部分
      ，經查，大甲地磅站所設立之地磅，業經經濟部標準檢驗
      局於95年4 月3 日檢定合格，有效期限自95年3 月30日起
      至96年3 月31日止，此有度量衡檢定合格證書在卷可證，
      異議人庭後所補呈之銷貨憑單、送貨單等4 紙，雖分別記
      載品名規格美石寶、數量300 ，水泥25KG1 包，120 包，
      雙魚粘著劑70包，粘著劑132 包等，但僅憑上開記載實無
      法證明異議人於違規當日所載運之粘著劑實際總重量，足
      以證明沒有超載之事實。從而原處分機關據以援引道路交
      通管理處罰條例第29條之2 第1 項、第3 項之規定及違反
      道路交通管理事件統一裁罰基準表，裁處罰鍰13,000元，
      核無不當，本件異議為無理由，應予駁回。
    (3)原處分機關以異議人所有上開營業大貨車超重2.32公噸依
      道路交通管理處罰條例第29條之2 第3 項、第1 項規定處
      異議人罰鍰新臺幣1 3,000 元，參照前開規定，應記汽車
      違規紀錄一次，然裁決書漏未記載，異議人聲明異議雖無
      理由，但原裁決處分既有上開可議之處，自應予撤銷，依
      道路交通管理處罰條例第29條之2 第1 項、第3 項，違反
      道路交通管理事件統一裁罰基準表，自為裁定裁罰異議人
      如主文第2 項所示，以資適法。
五、據上論斷，應依道路交通案件處理辦法第20條前段，裁定如
    主文。
中　　華　　民　　國　　96　　年　　5 　　月　　10　　日
                  　　交通法庭  法　官  張珈禎
上列正本證明與原本無異。
如不服本裁定，應於裁定送達後5日內向本院提出抗告狀。
                                書記官  黃雅琦
中　　華　　民　　國　　96　　年　　5 　　月　　10　　日
